臺灣板橋地方法院交通事件裁定　　　　　　　　　九十三年度交聲字第一四六八號
　　原處分機關　交通部公路總局臺北區監理所
　　異　議　人
　　即受處分人　甲○○
右列受處分人因違反道路交通管理處罰條例案件，對交通部公路總局臺北區監理所於
民國八十九年八月二十三日以北監五字第裁四０─九三五八九０號違反道路交通管理
事件裁決書所為之裁決處分不服，聲明異議，本院裁定如左：
    主  文
異議駁回。
    理  由
一、原處分意旨略以：異議人即受處分人甲○○於民國八十八年六月二十六日，因酒
    精濃度過量駕駛車牌號碼ＧＨ─一三六五號自用小客車，經警掣單舉發，乃依道
    路交通管理處罰條例第三十五條第一項第一款之規定裁處罰鍰新臺幣一萬二千元
    ，吊扣駕駛執照六個月，上開罰款及駕駛執照限於八十九年九月二十二日前繳納
    或繳送，逾期未繳納罰款及未繳送駕駛執照者，自同月二十三日起易處吊扣駕駛
    執照十五個月，並限於同年十月七日前繳送；如未繳送者，自同年十月八日起易
    處吊銷，並逕行註銷駕駛執照，且駕駛執照吊（註）銷後，自同年十月八日起一
    年內不得重新考領駕駛執照。異議人則以伊酒醉駕車沒錢繳罰鍰至今，當初郵差
    才知駕駛執照被註銷，而伊的駕照係經過考試取得，原處分機關逕予吊（註）銷
    ，實在沒人情，且係霸道的行為，希望法律能保障人民之權利將駕照還給伊云云
    ，為此聲明異議，請求撤銷原裁決處分。
二、按受處分人不服第八條主管機關所為之處罰，得於接到裁決書之翌日起十五日內
    ，向管轄地方法院聲明異議；交通法庭認聲明異議不合法律上之程式或其異議權
    已經喪失者，應以裁定駁回之。九十年一月十七日修正前道路交通管理處罰條例
    第八十七條第一項及道路交通案件處理辦法第十八條前段分別定有明文。又處理
    違反道路交通管理事件，有關文書送達之程序，準用刑事訴訟法送達之規定；刑
    事訴訟法有關送達之規定，除該法已有規定者外，復準用民事訴訟法有關送達之
    規定；送達於應受送達人之住居所、事務所或營業所，不獲會晤應受送達人時，
    得將文書付與有辨識能力之同居人或受僱人，民國八十九年十二月五日修正前違
    反道路交通管理事件統一裁罰標準及處理細則第五條、刑事訴訟法第六十二條、
    民事訴訟法第一百三十七條亦分別規定甚明。查本件交通違規係於九十年一月一
    日行政程序法施行前舉發、裁處及送達之案件，其送達自應依上開規定行之；另
    觀諸異議人於九十三年九月二十七日所提聲明異議狀內容真意，其係就駕照被註
    銷一節表明不服，足認異議人本件聲明異議係就原處分機關於八十九年八月二十
    三日北監五字第裁四０─九三五八九０號違反道路交通管理事件裁決書所為之裁
　　決處分聲明異議，合先敘明。
三、次按「汽車所有人、駕駛人違反道路交通管理，經主管機關裁決後逾十五日未向
    管轄地方法院聲明異議，或其聲明異議經法院裁定確定，而不依裁決或裁定繳納
    罰鍰或不繳送汽車牌照、駕駛執照者，依左列規定處理之：一、經處分吊銷汽車
    牌照或駕駛執照者，由公路主管機關逕行註銷。二、經處分吊扣汽車牌照或駕駛
    執照者，按其吊扣期間加倍處分；仍不依限期繳送汽車牌照或駕駛執照者，吊銷
    其汽車牌照或駕駛執照。三、罰鍰不繳者，按其罰鍰數額，易處吊扣汽車牌照或
    駕駛執照一個月至三個月」，道路交通管理處罰條例第六十五條第一項定有明文
    。查異議人即受處分人王建民於八十八年六月二十六日，因酒精濃度過量駕駛車
    牌號碼ＧＨ─一三六五號自用小客車之違規事實，此為異議人所不爭執，並有原
    處分機關八十九年八月二十三日北監五字第裁四０─九三五八九０號違反道路交
    通管理事件裁決書、掛號郵件收件回執、違規主檔案查詢結果、違規查詢報表、
    交通部公路總局臺北區監理所九十三年八月十九日北監自字第０九三一０一四六
    ０三號函、九十三年九月十三日北監自字第０九三一０一五六七九號函、九十三
    年九月十七日北監自字第０九三一０一六二二六號函、本院九十三年十月十一日
    辦理刑案電話查詢登記表各一份在卷可稽。依該裁決書處罰主文所載：「一、罰
    鍰新臺幣壹萬貳千元整，吊扣駕駛執照六個月，罰鍰限於八十九年九月二十二日
    前繳納。二、上開罰鍰及駕駛執照逾期不繳納、繳送之處分：(一)自八十九年九月
    二十三日起易處吊扣駕駛執照十五個月，並限於八十九年十月七日前繳送。(二)八
    十九年十月七日前未繳送駕駛執照者，自八十九年十月八日起易處吊銷，並逕行
    註銷駕駛執照。(三)駕駛執照吊（註）銷後，自八十九年十月八日起一年內不得重
    新考領駕駛執照。」而上開裁決書業於八十九年八月二十八日經異議人之同居人
    即其母收受無訛等情，有異議人之母林蔥蓋章收受之掛號郵件收件回執在卷可稽
    ，足徵異議人因未如期繳交上開罰鍰，亦未將駕駛執照繳回，監理機關依法自八
    十九年十月八日起對於異議人易處吊銷，並逕行註銷駕駛執照，且駕駛執照註銷
    後，異議人自當日起一年內不得重新考領駕駛執照，而該裁決書既經異議人母親
    收受，則異議人難謂不知其駕駛執照已遭監理機關註銷。異議人雖辯稱郵差送達
    裁決書沒經本人同意蓋了伊母親王林蔥的印章云云，惟處理違反道路交通管理事
    件，有關文書送達之程序，依刑事訴訟法準用民事訴訟法第一百三十七條之規定
    ，已如前述，故於應受送達處所不獲會晤應受送達人時，得將文書付與有辨別事
    理能力之同居人，而收受原處分機關裁決書之異議人母親，核屬於有辨別事理能
    力之同居人，是其代收該裁決書對於異議人而言，即屬合法送達，並無須經過異
    議人之同意；至該同居人於事後有無將裁決書交予異議人或將內容告知異議人，
    尚無礙於該裁決書已合法送達之效力。是以異議人如對該項裁決不服欲提起異議
　  ，依照上述說明，其十五日之合法提出異議期間應自其收受裁決書之翌日即八十
　  九年八月二十九日起算，扣除二日在途期間後，應至八十九年九月十四日即已屆
    滿。異議人遲至九十三年九月二十七日始向原處分機關聲明異議，此有蓋有原處
　  分機關上開收件日期之聲明異議狀在卷可參，則本件異議人提出聲明異議之期日
    顯已逾法定之十五日異議期間多時，況且該十五日之提出異議期間，亦經記載於
    上開裁決書內，異議人亦不得諉為不知。
四、綜上，本件異議人之異議權業已喪失，其異議於法未合，應予駁回，爰依道路交
    通案件處理辦法第十八條，裁定如主文。
中      華      民      國      九十三      年    十    月    　十三　  日
                                  臺灣板橋地方法院交通法庭
                                          法  官  楊志雄
右正本證明與原本無異。
如不服本裁定，應於送達後五日內，向本院提出抗告狀。
                                          書記官  胡勤義
中      華      民      國      九十三      年    十    月    　十三　  日
